臺灣臺南地方法院民事裁定
109年度消債職聲免字第59號
債  務  人  吳承安

代  理  人  湯寶凝律師(法扶律師)
債  權  人  國泰世華商業銀行股份有限公司

法定代理人  郭明鑑  
代  理  人  黃怡玲  
債  權  人  兆豐國際商業銀行股份有限公司

法定代理人  張兆順  
代  理  人  林勵之  
債  權  人  華泰商業銀行股份有限公司

法定代理人  賴昭銑  
代  理  人  高聿艷  
債  權  人  遠東國際商業銀行股份有限公司

法定代理人  周添財  


債  權  人  玉山商業銀行股份有限公司


法定代理人  黃男州  
代  理  人  莊凱鈞  
債  權  人  台新國際商業銀行股份有限公司

法定代理人  尚瑞強  


債  權  人  良京實業股份有限公司

法定代理人  平川秀一郎



債  權  人  元大國際資產管理股份有限公司


法定代理人  宋耀明  
代  理  人  沈士琦  
債  權  人  滙誠第一資產管理股份有限公司

法定代理人  莊仲沼  


債  權  人  滙誠第二資產管理股份有限公司

法定代理人  莊仲沼  


債  權  人  新加坡商艾星國際有限公司台灣分公司

法定代理人  曾慧雯  


上列當事人聲請消費者債務清理事件，經本院裁定清算程序終止
後移送裁定免責，本院裁定如下：
    主  文
債務人吳承安(原名吳蔚)應予不免責。
    理  由
一、法院為終止或終結清算程序之裁定確定後，除別有規定外，
    應以裁定免除債務人之債務；法院裁定開始清算程序後，債
    務人有薪資、執行業務所得或其他固定收入，扣除自己及依
    法應受其扶養者所必要生活費用之數額後仍有餘額，而普通
    債權人之分配總額低於債務人聲請清算前2年間，可處分所
    得扣除自己及依法應受其扶養者所必要生活費用之數額者，
    法院應為不免責之裁定。但債務人證明經普通債權人全體同
    意者，不在此限；債務人有下列各款情形之一者，法院應為
    不免責之裁定。但債務人證明經普通債權人全體同意者，不
    在此限：㈠於7年內曾依破產法或本條例規定受免責。㈡故意
    隱匿、毀損應屬清算財團之財產，或為其他不利於債權人之
    處分，致債權人受有損害。㈢捏造債務或承認不真實之債務
    。㈣聲請清算前2年內，因消費奢侈商品或服務、賭博或其他
    投機行為，所負債務之總額逾聲請清算時無擔保及無優先權
    債務之半數，而生開始清算之原因。㈤於清算聲請前1年內，
    已有清算之原因，而隱瞞其事實，使他人與之為交易致生損
    害。㈥明知已有清算原因之事實，非基於本人之義務，而以
    特別利於債權人中之一人或數人為目的，提供擔保或消滅債
    務。㈦隱匿、毀棄、偽造或變造帳簿或其他會計文件之全部
    或一部，致其財產之狀況不真確。㈧故意於財產及收入狀況
    說明書為不實之記載，或有其他故意違反本條例所定義務之
    行為，致債權人受有損害，或重大延滯程序；債務人有前條
    各款事由，情節輕微，法院審酌普通債權人全體受償情形及
    其他一切情狀，認為適當者，得為免責之裁定，消費者債務
    清理條例（下稱消債條例）第132條、第133條、第134條、
    第135條分別定有明文。
二、本件聲請人於民國109年1月13日具狀向本院聲請清算，經本
    院以109年度消債清字第3號裁定自109年3月9日下午5時起開
    始清算程序，續由本院司法事務官以109年度司執消債清字
    第15號進行清算程序，因債務人除81年出廠之汽車乙台外，
    並無其他財產足敷清償消債條例第108條所列之財團費用、
    財團債務等費用，故於109年9月24日裁定終止清算程序，並
    於109年11月17日確定在案等情，業經本院依職權調取上開
    債務清理事件相關卷宗核閱屬實，則依消債條例第132條規
    定，本院即應進行債務人應否免責之審理。
三、依消債條例第136條規定，本院為裁定前，應予債權人及債
    務人陳述意見之機會，茲據：
  ㈠債務人陳述意見略以：債務人目前沒有工作，靠子女每月給
    新臺幣（下同）10,000元，扣除生活必要費用8,700元，僅
    剩1,300元，目前尚須洗腎，但無醫療單據可以提供等語(見
    本院卷第141頁、第142頁)。
  ㈡普通債權人國泰世華商業銀行股份有限公司、華泰商業銀行
    股份有限公司均具狀表示：請法院詳查聲請人有無消債條例
    第133條、第134條各款之不免責事由等語。兆豐國際商業銀
    行股份有限公司、遠東國際商業銀行股份有限公司、玉山商
    業銀行股份有限公司、台新國際商業銀行股份有限公司、良
    京實業股份有限公司、元大國際資產管理股份有限公司、滙
    誠第一資產管理股份有限公司、滙誠第二資產管理股份有限
    公司、新加坡商艾星國際有限公司台灣分公司均具狀表示不
    同意債務人免責等語。
四、就聲請人有無消債條例第133條、第134條規定之不免責情形
    ，本院調查及判斷如下：
  ㈠聲請人有消債條例第133條規定之不免責情形：
  ⒈關於「法院裁定開始清算程序後，債務人之薪資所得及其他
    固定收入，扣除自己及依法應受其扶養者所必要生活費用之
    數額後，有無餘額」乙節：
    聲請人主張自本院裁定開始清算後，仍無工作，每月除靠子
    女給付生活費10,000元外，尚領有國民年金5,065元(見卷第
    81頁)，而聲請人主張每月必要支出為8,700元，並未超過臺
    南市政府所公告之臺南市110年度最低生活費用每人每月13,
    304元之1.2倍即15,965元（消債條例第64條之2第1項參照）
    之標準，尚屬合理，應可採信。是以，聲請人於法院裁定開
    始清算程序後，仍有收入、扣除其所必要生活費用及扶養費
    之數額後尚有餘額6,365元【計算式：10,000＋5,065－8,700＝
    6,365】之事實，應堪認定。
  ⒉關於「普通債權人之分配總額，是否低於聲請人聲請清算前
    2年間，可處分所得扣除自己及依法應受其扶養者所必要生
    活費用之數額」乙節：
    ⑴聲請人係於109年1月13日聲請清算，而其聲請清算前2年之
      所得共計240,000元【計算式：10,000×24＝240,000】，此
      有財產及收入狀況說明書為證（見本院109年度消債清字
      第3號卷第17頁），是聲請人於107年1月起至109年1月期
      間，可處分所得金額合計為240,000元。
    ⑵聲請人於聲請清算時主張每月必要支出為8,700元，並未超
      過臺南市政府所公告之臺南市107至109年度最低生活費用
      每人每月12,388元，尚屬合理，應可採信。是聲請人於10
      6年11月起至108年11月期間，自己所必要生活費用共計20
      8,800元【計算式：8,700×24＝208,800】，則聲請人於上
      開期間可處分所得240,000元，扣除必要生活費用208,800
      元後，餘額為31,200元；惟本院裁定自109年3月9日下午5
      時起開始清算程序後，本院司法事務官認為債務人名下財
      產不敷清償消債條例第108條所列之財團費用、財團債務
      ，於109年9月24日以109年度司執消債清字第15號民事裁
      定清算程序終止，債務人未為任何清償，明顯低於債務人
      聲請清算前2年間，可處分所得扣除自己所必要生活費用
      之餘額31,200元；債務人復未證明普通債權人全部同意其
      免責，依前揭規定，本院應為不免責之裁定。
五、綜上所述，本件債務人有消債條例第133 條所定法院應為不
    免責裁定之情形，且未經普通債權人全體同意其為免責之裁
    定，揆諸首揭規定，本院自應為不免責之裁定。惟債務人受
    不免責之裁定確定後，繼續清償達消債條例第133 條規定之
    數額，且各普通債權人受償額均達其應受分配額時；或繼續
    清償債務，而各普通債權人受償額均達其債權額20％以上者
    ，仍得分別依消債條例第141條、第142條規定，向本院聲請
    裁定免責，附此敘明。
中　　華　　民　　國　　110 　年　　3 　　月　　22　　日
                  民事第四庭  法  官  葉淑儀
以上正本證明與原本無異。
如不服本裁定，得於收受裁定正本後10日內向本院提出抗告狀，
並繳納抗告裁判費新臺幣1,000元。
中　　華　　民　　國　　110 　年　　3 　　月　　22　　日
                              書記官  許榮成